最高法院刑事判決　　　　　　　　　　　　　　　九十一年度台上字第二七一○號
　　上　訴　人　甲○○
　　　　　　　　乙○○
右上訴人等因違反毒品危害防制條例案件，不服台灣高等法院中華民國八十八年八月
十日第二審更審判決 (八十八年度上更(一)字第一五０號，起訴案號：台灣台北地方法
院檢察署八十五年度偵字第六七五九號)，提起上訴，本院判決如左：
    主  文
原判決撤銷，發回台灣高等法院。
    理  由
本件原判決認定上訴人甲○○、乙○○共同基於以低價大量販入化學合成麻醉藥品安
非他命，再俟機高價轉售之營利意圖，於民國八十五年三月十四日晚間，由甲○○出
資新台幣（下同）三十五萬元，乙○○出資十萬元合計四十五萬元後，即於同晚十一
時許，共同前往基隆市八堵區某電信局前，向年籍住所均不詳之成年男子「陳炳坤」
以四十五萬元之代價，販入安非他命二十四大包、三中包、三小包（共淨重八七三‧
八公克，純度 80 ％，純質淨重六九九公克，起訴書載為毛重九一七‧七六公克，淨
重八九四‧一五公克），並將之藏放於台北市○○路○段一九九號二樓甲○○之住處
，嗣二人於八十五年三月十五日中午十二時許，由甲○○駕駛車號ＲＺ｜四００九號
自用小客車，搭載乙○○，共同攜帶其中安非他命一大包（台北市政府警察局松山分
局秤重為淨重三六‧六公克）外出，途經台北市○○路○段一八一號前，為警查獲，
扣得該安非他命一大包，復由甲○○帶同警方人員至其前揭住處，扣得其餘安非他命
二十三大包、三中包、三小包，及甲○○所有預備供分裝安非他命轉售用之分裝塑膠
袋八十個等情。因而撤銷第一審關於上訴人等非法販賣化學合成麻醉藥品部分之判決
，改判仍論處上訴人等共同非法販賣化學合成麻醉藥品（甲○○累犯）罪刑，固非無
見。
惟查：(一)、有罪判決書之事實一欄為適用法令之依據，凡與適用法令有關之事實必須
詳為記載，始足為適用法令之基礎。又麻醉藥品限供醫藥及科學之需用，不得非法輸
入、製造、運輸、販賣、持有、施打或吸用，麻醉藥品管理條例第十三條有明文規定
，故該條例第十三條之一第二項第一款之非法販賣化學合成麻醉藥品類及其製劑罪，
須以「非法」販賣為其構成要件之一，並非凡有販賣行為即須科以該項罪責。又非法
販賣化學合成麻醉藥品罪並不以販入後復行售出為必要，如本於營利之意圖而非法販
入，其犯罪即屬成立。原判決論處上訴人等非法販賣化學合成麻醉藥品罪刑，惟於事
實欄僅認定上訴人等共同基於以低價大量販入化學合成麻醉藥品安非他命，再俟機高
價轉售之營利意圖，由其二人集資，共同向陳炳坤販入安非他命云云，並未明確認定
記載上訴人係「非法」販入，自不足為適用法令之依據。(二)、審理事實之法院對於被
告有利及不利之證據，應一律注意，詳為調查，綜合全案證據資料，本於經驗法則以
定其取捨，並將取捨證據及得心證之理由於判決內詳為說明。故證據雖已調查，如尚
有其他部分並未調查，仍難遽為被告有利或不利之認定；如有應調查之證據未予調查
，率行判決，其判決當然為違背法令。上訴人等於原審辯稱陳炳坤係非法販賣安非他
命之大盤，承辦警員教唆陳炳坤扮作魚餌，誘使無知民眾犯罪上，等鎖定目標後，
陳炳坤向警方人員報告，由警方人員埋伏監視，再伺機逮捕。扣案安非他命係甲○○
個人向陳炳坤所販入，陳炳坤其人確住於台北市○○街一八三號三樓，請求傳訊陳炳
坤作證。原審亦認有傳訊陳炳坤作證之必要而予以傳喚，其傳票送前址二樓，確有經
陳炳坤之人簽收，有原審法院送達證書在卷可稽（原審卷第六十五頁）。雖陳炳坤未
到庭作證，經原審法院簽發拘票，囑台北市政府警察局松山分局派員代為拘提，亦具
報陳炳坤未居住於該址而未果，但原審法院調查時又曾提示台灣台北地方法院檢察署
八十六年度偵字第二一七六八號偵查卷之訊問筆錄，訊問甲○○對陳炳坤所述有何意
見（原審卷第六十八頁正面）。是究竟有無上訴人等所指陳炳坤其人？尚未明瞭，因
與上訴人等之辯解是否可採之判斷至有關係，原審未傳訊該屋主或管區警員調查該址
有無居住陳炳坤其人，否則送達證書何以簽有陳炳坤之署押，以釐清上訴人等之辯解
是否真實可採，遽認該址並無陳炳坤其人，上訴人等之辯解不足採，尚嫌速斷，其審
理猶有未盡。上訴人等上訴意旨分別指摘原判決不當，尚非全無理由，應認仍有撤銷
發回更審之原因。
據上論結，應依刑事訴訟法第三百九十七條、第四百零一條，判決如主文。
中      華      民      國    九十一    年      五      月     十六     日
                              最高法院刑事第三庭
                                  審判長法官  董  明  霈
                                        法官  林  茂  雄
                                        法官  王  居  財
                                        法官  池  啟  明
                                        法官  石  木  欽
      右正本證明與原本無異
                                              書  記  官
中      華      民      國    九十一    年      五      月    二十三    日
